臺灣高雄地方法院民事裁定
109年度消債更字第113號
聲  請  人  陳筱㛓（原名陳惠珍）
0000000000000000

0000000000000000

上列當事人因消費者債務清理事件聲請更生，本院裁定如下：
    主  文
聲請人陳筱㛓（原名陳惠珍）自中華民國一百零九年九月九日下
午四時起開始更生程序。
命司法事務官進行本件更生程序。
    理  由
一、聲請意旨略以：伊無力清償債務，且有不能清償債務或有不
    能清償之虞，復未經法院裁定開始清算程序或宣告破產，爰
    聲請更生等語。
二、按債務人不能清償債務或有不能清償之虞者，得依本條例所
    定更生或清算程序，清理其債務。債務人無擔保或無優先權
    之本金及利息債務總額未逾新臺幣（下同）12,000,000元者
    ，於法院裁定開始清算程序或宣告破產前，得向法院聲請更
    生。法院開始更生程序之裁定，應載明其年、月、日、時，
    並即時發生效力。法院裁定開始更生或清算程序後，得命司
    法事務官進行更生或清算程序，必要時得選任律師、會計師
    或其他適當之自然人或法人一人為監督人或管理人。消費者
    債務清理條例（下稱消債條例）第3條、第42條第1項、第45
    條第1項及第16條第1項分別定有明文。
三、經查：
  ㈠聲請人於民國109年4月1日具狀聲請更生，所提出之債權人清
    冊僅有寰辰資產股份有限公司，未列入任何金融機構債權，
    故無消債條例第151條第1項規定之適用，有聲請人之債權人
    清冊（卷㈠第13頁）可憑。
  ㈡次查，聲請人於107年及108年度申報所得各為276,080元、26
    0,519元，名下有位於高雄市○○區○○段00000地號土地（持分
    18分之1，公告現值10,161元）及阿蓮區峰崗段160地號土地
    （下稱系爭土地），系爭土地經債權人聲請臺灣橋頭地方法
    院以109年度司執字第8956號強制執行拍賣，甫於109年8月4
    日以價金968,800元拍定，勞工保險投保於高雄市立青年國
    民中學，另有遠雄人壽2張保單解約金共347,026元、三商美
    邦人壽2張保單解約金共25,293元（其中1張保單曾於107年4
    月17日借款80,000元）、全球人壽2張保單解約金共47,579
    元（其中1張保單曾於107年4月17日借款70,000元）及國泰
    人壽1張保單解約金77,638元，至新光人壽1張保單無解約金
    、友邦人壽1張保單則於107年間停效，現無任何保單價值。
    又聲請人現於高雄市立青年國民中學擔任童軍科代課老師，
    以授課時數計薪，每週授課17節，寒暑假無薪資，入不敷出
    時由配偶資助，據青年國中函覆之鐘點費明細表所載108年1
    月至109年3月領取總額為280,000元，平均每月為18,667元
    （計算式：280,000÷15＝18,667，小數點以下四捨五入；下
    同），再據八馬國際事業有限公司函覆之獎金明細表所載10
    8年9月至109年6月共領取獎金20,983元，平均每月為2,098
    元（計算式：20,983÷10＝2,098），聲請人以配偶邱柏誠名
    義領取租金補助每月3,200元，未領取社會局補助，成年長
    女及次女每月給付聲請人扶養費共6,000元等情，有財團法
    人金融聯合徵信中心前置協商專用債權人清冊（卷㈠第6至8
    頁）、債權人清冊（卷㈠第13頁）、財政部高雄國稅局107年
    及108年度綜合所得稅各類所得資料清單及總歸戶財產查詢
    清單（卷㈠第4頁、卷㈠第17頁、卷㈡第77頁）、戶籍謄本（卷
    ㈠第20頁）、高雄市政府社會局社會福利資訊料查詢表（卷㈠
    第47至50頁）、高雄市政府都市發展局函（卷㈠第64至70頁
    ）、鐘點費明細表（卷㈠第76頁、卷㈠第106頁）、信用報告
    （卷㈠第86至87頁）、勞工保險被保險人投保資料表（卷㈠第
    88頁）、在職證明書（卷㈠第105頁）、低收入戶證明書（卷
    ㈠第126頁）、存摺（卷㈠第127至131頁）、土地及建物登記
    第一類謄本（卷㈠第215至216頁）、
　　臺灣橋頭地方法院以109年度司執字第8956號公文（卷㈠第21
    6頁）、商業保險投保資料查詢結果表（卷㈠第222頁）、新
    光人壽保險股份有限公司陳報狀（卷㈡第20至21頁）、財產
    及收入狀況說明書（卷㈡第27至30頁）、友邦人壽保險股份
    有限公司函（卷㈡第47頁）、三商美邦人壽保險股份有限公
    司函（卷㈡第48至49頁）、遠雄人壽保險股份有限公司書函
    （卷㈡第50至51頁）、全球人壽保險股份有限公司函（卷㈡第
    52至53頁）、八馬國際事業有限公司呈報狀（卷㈡第117頁）
    、國泰人壽保險股份有限公司函（卷㈡第120至121頁）在卷
    可參。故本院審酌上情，認為核算聲請人目前償債能力之基
    礎以每月代課薪資18,667元加計八馬國際事業公司獎金2,09
    8元、租金補助3,200元與配偶平分及子女給付扶養費6,000
    元，合計28,365元（計算式：18,667＋2,098＋3,200÷2＋6,000
    ＝28,365）為基準。
  ㈢關於聲請人個人日常必要支出部分，聲請人與配偶邱柏誠共
    同租屋居住，每月房租14,000元，每月領取租金補助3,200
    元，有房屋租賃契約書（承租人為邱柏誠）及高雄市政府都
    市發展局函在卷可稽（卷㈠第21至27頁、卷㈠第64至70頁）。
    按債務人必要生活費用，以最近一年衛生福利部或直轄市政
    府所公告當地區每人每月最低生活費一點二倍定之，消債條
    例第64條之2第1項定有明文。本院參酌衛福部社會司所公告
    109年度高雄市最低生活費標準為13,099元。又該最低生活
    費用之標準，係照當地最近1年平均每人消費支出60％，依其
    基準之家庭收支調查報告調查表格式所示有關經常性支出之
    調查項目，其原即包括利息支出、食品、衣著、房租及水費
    、電費、醫療保健、交通、娛樂、教育等基本生活需求。本
    院認在聲請人並無特殊需求，應以此最低生活費之1.2倍即1
    5,719元認係其個人必要生活費用。
  ㈣至扶養費支出部分，聲請人原主張扶養3名子女，嗣於109年5
    月21日具狀表示長女及次女於今年6月畢業，已無扶養必要
    （見卷㈡第23頁，長女及次女並給付聲請人扶養費，前已敘
    及），惟仍須扶養在學之未成年長子，每月支出長子扶養費
    7,860元。經查，聲請人與配偶邱柏誠育有之長子邱○喬係90
    年8月生，現就讀輔英科大，107年及108年度申報所得各為0
    元、56,921元（宇庭餐廳有限公司高雄建國二分公司薪資所
    得），勞工保險自108年7月17日起投保於宇庭餐廳有限公司
    高雄建國二分公司，名下有2019年出廠之PIAGGIO汽車1部，
    現每月領取低戶就學補助6,358元等情，有戶籍謄本、學生
    證、在學證明書、就學貸款申請書、存摺、勞工保險被保險
    人投保資料表、稅務電子閘門財產所得調件明細表、高雄市
    政府社會局社會福利資訊料查詢表在卷可參（卷㈠第93至96
    頁、卷㈠第104頁、卷㈠第193至212頁、卷㈡第10至15頁、卷㈡
    第32至36頁、卷㈡第46頁、卷㈡第100頁）。考量聲請人已負
    擔高額債務之際，其應負扶養義務之程度自有別於一般，而
    不能不顧及目前經濟能力；審酌聲請人陳稱：「長子自108
    年8月起利用週六、日在麥當勞速食店（宇庭餐廳）打工，
    每月平均薪資13,806元」等語（見卷㈡第23頁），並依長子
    名下之合作金庫銀行存摺交易明細表所載，108年8月至109
    年3月由「宇庭餐廳有限公司」存入「薪資」共91,646元（
    見卷㈡第34至36頁），平均每月為11,456元（計算式：91,64
    6÷8＝11,456），故本院認聲請人雖有扶養義務，惟其長子既
    有上開薪資所得，尚領取就學補助每月6,358元，其收入得
    以維持自己生活，在聲請人現背負龐大債務之情形下，其長
    子應已無受聲請人扶養必要，所提列每月支出長子扶養費部
    分應予以剔除。
  ㈤聲請人尚主張扶養母親，每月扶養費2,383元等語（見卷㈡第6
    0頁）。查聲請人母親張秀美為43年生，107年及108年度申
    報所得均為0元，名下有位於高雄市阿蓮區之2房1田及田寮
    區1筆田賦，現值共488,096元，現每月領取國民年金3,802
    元，未領取社會局補助等情，有戶籍謄本、所得資料及財產
    查詢清單、存摺、勞動部勞工保險局函、高雄市政府社會局
    社會福利資訊料查詢表附卷可憑（卷㈡第58至59頁、卷㈡第62
    至63頁、卷㈡第71頁、卷㈡第73至75頁、卷㈡第99至102頁）。
    本院認聲請人之母親就領取年金不足部分尚有受扶養之必要
    ，又聲請人母親於高雄市阿蓮區租屋居住，有房屋租賃證明
    可佐（見卷㈡第91頁），故扶養費用數額以109年度高雄市每
    人每月最低生活費13,099元之1.2倍即15,719元計算，扣除
    所領取之國民年金3,802元，由聲請人與另4名扶養義務人共
    同分擔（參卷㈡第72頁家族系統表，併參卷㈡第113至114頁，
    張秀美之再婚配偶林清豹係42年生，107年及108年度申報所
    得均為0元，及卷㈡第103頁陳報狀，聲請人陳稱林清豹患有
    腎臟病、哮喘病等，無法給予聲請人母親經濟上支援，認林
    清豹無須列入張秀美之扶養義務人數），聲請人每月負擔母
    親之扶養費即應以2,383元【計算式：（15,719－3,802）÷5＝
    2,383】為度，核與聲請人主張數額相同。
  ㈥綜上所述，以聲請人現每月收入28,365元為其償債能力基準
    ，扣除個人必要生活費15,719元及母親扶養費2,383元後，
    餘10,263元，而聲請人之債權人為寰辰資產股份有限公司，
    負債總額為4,214,000元（參聯徵中心債權人清冊及卷㈠第71
    頁、卷㈠第77頁、卷㈡第8頁，台新銀行、永豐銀行及玉山銀
    行均陳報無債權），扣除名下田寮區土地公告現值10,161元
    、系爭土地拍定價金968,800元及保險解約金497,536元，以
    聲請人每月所餘按月攤還結果，需約22年【計算式：（4,21
    4,000－10,161－968,800－497,536）÷10,263÷12≒22.2】始能
    清償完畢，應認其已不能清償債務。此外，聲請人無擔保或
    無優先權之債務總額未逾12,000,000元，且無消債條例第6
    條第3項、第8條或第46條各款所定駁回更生聲請之事由存在
    ，則聲請人聲請更生為有理由，應予准許，爰命司法事務官
    進行本件更生程序。
四、依消債條例第11條第1項、第45條第1項，裁定如主文。
中　　華　　民　　國　　109 　年　　9 　　月　　9 　　日
                  民事庭　法　　官　賴寶合
以上正本係照原本作成。
本裁定不得抗告。
中　　華　　民　　國　　109 　年　　9 　　月　　9 　　日
                          書記官    胡美儀